【裁判字號】    99,竹簡,150
【裁判日期】    990617
【裁判案由】    給付票款
【裁判全文】
臺灣新竹地方法院民事判決             99年度竹簡字第150號
原      告  丁○○
被      告  乙○○
訴訟代理人  李林盛律師
訴訟代理人  王彩又律師
訴訟代理人  丙○○律師
上列當事人間給付票款事件，本院於民國99年6月3日言詞辯論終
結，判決如下：
    主      文
原告之訴駁回。
訴訟費用由原告負擔。
    事實及理由
一、原告起訴主張：
（一）其持有被告所簽發如附表所示支票乙紙、票面金額為新台
      幣（下同）300,000元，經原告遵期提示未獲付款，雖迭
      經催索，被告迄今均置之不理。爰依票據之法律關係，請
      求被告給付上開金額及遲延利息。
（二）對被告抗辯之陳述：系爭支票為民國（下同）99年2月間
      由被告胞弟甲○○所交付，甲○○係帝寶廣告公司員工，
      承包工程後將泥作工程轉包予伊，系爭支票係甲○○支付
      伊98年10月至98年11月之工程款，並保證系爭支票不會退
      票，且在支票上背書。又伊聽說甲○○之前就有使用被告
      之支票等語。並聲明：被告應給付原告300,000元，及自
      99年2月22日起至清償日止，按年息百分之6計算之利息。
二、被告則以：按在票據上簽名者，依票上所載文義負責，票據
    法第5條第1項定有明文。「盜用他人印章為發票行為，即屬
    票據之偽造。被盜用印章者，因非其在票據上簽名為發票行
    為，自不負發票人之責任，此項絕對的抗辯事由，得以對抗
    一切執票人。」（最高法院51年台上字第3309號判例參照）
    。查系爭支票之支票本，被告自申請後即很少使用，且最近
    六、七年來均未使用，嗣於99年2月間，銀行通知被告稱被
    告之支票還有在使用，被告始發現支票本（支票號碼AJ0000
    000至AJ0000000號之空白支票）遺失，故於99年2月22日至
    新竹市警察局第二分局東勢派出所報案遺失。而依據原告所
    提出系爭支票，其退票理由單載退票理由為「簽章不符」，
    足證系爭支票並非被告所簽發，而系爭支票上被告「乙○○
    」印文之印章亦非被告所有，系爭支票係遭他人偽造。故依
    上揭規定，被告自不負發票人之責任。況被告與原告並不認
    識，被告亦未交付系爭支票予原告，從而，原告訴請被告給
    付其系爭票款，依法無據，委無可採等語，資為抗辯。並聲
    明：原告之訴駁回；如受不利之判決，願供擔保請准宣告免
    為假執行。
三、本院之判斷：
（一）原告主張持有被告所簽發如附表所示之支票1紙，屆期提
      示未獲兌現乙節，固據提出支票及退票理由單影本各1紙
      為證，惟被告否認系爭支票之真正，並辯稱：系爭支票上
      發票人印文與帳存印鑑不符，應屬偽造等語，是本件爭點
      厥於系爭支票是否確係被告所簽發交付？
（二）按支票為無因證券，僅就支票作成前之債務關係，無庸證
      明其原因而已。至該支票本身是否真實，即是否為發票人
      所作成，應由支票債權人負證明之責（參照最高法院50年
      台上字第1659號判例意旨）。經查本院依職權向台新國際
      商業銀行竹北分行調取被告系爭支票存款開戶資料及資金
      往來明細，並經該行以99年5月18日台新作文字第9907230
      號函檢附系爭支票存款對帳單、開戶申請書暨印鑑卡在卷
      可稽（見卷第34至48頁）。本院以肉眼核對系爭支票發票
      人印文顯與印鑑卡印鑑式樣不符；衡諸常情，發票人簽發
      票據事關己身信用，自無以與付款行庫約定外之印章簽發
      支票之理。又系爭支票存款帳戶，自88年12月7日開戶日
      起至99年2月12日結清日止，鮮少有支票交換記錄，且最
      近6、7年來均未使用，而原告確於99年2月22日向新竹市
      警察局第二分局東勢派出所報案其所有之AJ0000000號至
      AJ0000000號空白支票遺失，有前揭支票對帳單及新竹市
      警察局受理各類案件紀錄表附卷可稽（見卷第17頁），足
      見被告辯稱系爭支票帳戶其已多年未曾使用及系爭支票係
      出諸偽造乙節，並非無稽，原告復未舉證證明系爭支票確
      係被告所簽發，自無從要求被告按票據文義支付票款。從
      而，原告主張依票據之法律關係，請求被告給付300,000
      元，及自99年2月22日起至清償日止，按年息百分之6計算
      之利息，為無理由，應予駁回。
（三）本件事證已臻明確，二造其餘攻擊防禦方法核與判決結論
      無涉，爰不逐一論敘，附此說明。
四、據上論結，本件原告之訴為無理由，應依民事訴訟法第436
    條第2項、第78條，判決如主文。
中    華    民    國    99    年    6     月    17    日
                  民事第二庭    法      官  楊明箴
以上正本係照原本作成。
如對本判決上訴，須於判決送達後20日內向本院提出上訴狀。
中    華    民    國    99    年    6     月    17    日
                                書記官  林欣宜
附表：
┌──┬─────┬────┬──────┬──────┬────┐
│編號│ 票    號 │發 票 日│ 面   額    │付款人      │發票人  │
├──┼─────┼────┼──────┼──────┼────┤
│ 1  │AJ0000000 │99.2.19 │ 300,000元  │大安商業銀行│乙○○  │
│    │          │        │            │新竹分行    │        │
└──┴─────┴────┴──────┴──────┴────┘

司法院資訊處製作；財團法人民間司法改革基金會備份。
